# 请教陈版主，关于借款费用

提问人：justforall 时间：2014-03-03 00:19:15
背景：某公司于 2005 年底平价发行 10 年期公司债券 10 亿元，资金用途为“全部用于某工程项目”。该笔资金全部用于购买土地。公司首次获得的核准文件显示，核准建造面积为土地的60%，故公司开始第一期建造。一期工程于 2005 年已进入开发阶段，于 2010 年 8 月完工；一期完工后，公司需再次获得批准方可进行二期工程，故公司于 2010 年 8 月至 2012 年 2 月期间为取得二期工程相关许可证而开展相关工作，并于 2012 年 2 月取得核准文件。二期工程于 2012 年 3 月施工单位进场，至今未竣完工。 公司做法： 2005 年至 2010 年 8月，按两期工程的面积比将借款费用（一期 6 亿元，二期 4 亿元）分别计入两期工程成本， 2010 年 8 月一期工程竣工后一期分摊的借款费用（ 6 亿元）停止资本化，二期继续进行资本化。 问题：1.工程项目是看做一个整体项目，还是将两期工程分别看做两个项目？
（实务中这种分期的工程应该如何判断是一个项目还是按分期当作多个项目？） 2.二期工程在 2005 年-2010年 8 月期间能否资本化？
2010 年 8 月-2012年 2 月呢？即二期工程应该从何时开始资本化？（若看做一个整体项目，从一期开工时这个项目就符合资本化开始的三个条件，这时借款费用能资本化计入二期工程成本么？） 3.第 17 号准则第十四条中提到的“...各部分分别完工...应当停止与该部分资产相关的借款费用的资本化”，是指相关的资产停止资本化，还是与资产相关的借款费用停止资本化？具体到案例中，一期工程完工后，是一期工程停止资本化，将所有专门借款的借款费用资本化计入二期工程，还是与之相关的 6 亿元停止资本化，二期工程只资本化余下的 4 亿元的借款费用？ 4.假设两期工程同时开工，当期的借款费用在两期工程内如何分配？按各期工程实际投入比例分配？
按占地面积？ 谢谢各位！

回答人：chenyiwei
1 、 2 、由于此处的一期和二期项目有明确的先后顺序和时间间隔，故应看作两个项目。一期项目在建期间分摊到二期项目的借款费用应作费用化处理，因为不属于二期项目的资本化期间。同理，从一期完工到二期开工这段时间内，不能将任何借款费用予以资本化。 3 、既包括相关支出不再能够计入已达到预定可使用状态的这部分资产的成本，也包括这部分资产的购建支出应从资本化基数中扣除。两者是相关联的。 4 、没有明确的规定，可根据具体情况确定分配办法，例如要看借款是否明确分一期、二期分别借入，还是作为一个整体借入。如果是作为一个整体借入，则一般而言按工程支出比例分配比按占地面积分配更合理。

提问人：justforall 时间：2014-03-06 20:46:49
谢谢陈版的回答！ 对于第 3 个问题，按照您的说法，那专门借款的借款费用资本化不就跟资产支出挂钩了？好像跟准则体现的原则不一致。准则对于专门借款的借款费用应该是借多少资本化多少，与实际使用多少无关。 如果根据这个原则，是不是应该理解为即使某部分购建完成，但是所有专门借款的借款费用仍应继续资本化？

回答人：chenyiwei
不清楚你为何会得出这个观点的。 如果就一期、二期分别借入专门借款，则两者各自按照适用的原则资本化。 如果专门借款没有明确区分一期和二期，则应采用适当的方式将其所发生的借款费用分拆到对应于一期、二期的两部分，对应于一期的部分的借款费用在一期的资本化期间内资本化；对应于二期的部分的借款费用在一期的资本化期间内资本化，相当于同一笔专门借款用于多项符合条件的资产。这其中不涉及将专门借款费用的资本化金额与资产支出挂钩的问题，仅考虑是否属于资本化期间内所发生的借款费用。

提问人：justforall 时间：2014-03-07 10:44:48
公司的做法是 2005 年开始该笔专门借款的借款利息（ 10 亿元的利息）全部计入在建工程（不区分一期二期），一期完工后将该笔在建工程的60%转固为一期工程，同时相应的 6 亿元停止资本化，剩下的 4 亿元持续资本化计入在建工程，在二期完工后全部转固为二期工程。 该做法是否合适？我认为这样相当于把二期工程从一开始（未实际开工）就开始资本化了，会高估二期工程的成本。 我理解陈老师的意思是否是： 6 亿元在一期资本化期间计入在建工程，完工后转固； 4 亿元在2005-2012.2期间（从借入到二期开工）费用化，在二期资本化期间计入在建工程，完工后转固？

回答人：chenyiwei
既然从一开始就已经把专门借款 10 亿元按一定方法（如此处的占地面积）分解为对应于一期和二期的两部分，那么就应当视同为两笔单独的专门借款，因而可以得出我前面所说的“对应于一期的部分的借款费用在一期的资本化期间内资本化；对应于二期的部分的借款费用在二期的资本化期间内资本化”的结论。
如果一期的总投资已超过 10 亿元，而且通过对专门借款资金流向的跟踪，认定该 10 亿元专门借款均已投入一期项目的建设，则也可以认定该 10 亿元专门借款全部对应于一期项目，从而将其在一期项目的资本化期间内发生的借款费用全部予以资本化计入一期的资产价值中。相应地，一旦一期项目达到预定可使用或可销售状态，则全部专门借款费用的资本化都必须停止，后续二期项目不再计入资本化借款费用。